【裁判字號】    92,交訴,50
【裁判日期】    920528
【裁判案由】    肇事遺棄罪等
【裁判全文】
臺灣桃園地方法院刑事判決                          九十二年度交訴字第五○號
    公  訴  人  臺灣桃園地方法院檢察署檢察官
    被      告  乙○○
右列被告因公共危險等案件，經檢察官提起公訴（九十二年度偵字第一一八九號
），本院判決如左：
    主  文
乙○○因過失傷害人，處拘役肆拾日，如易科罰金，以參佰元折算壹日。
其餘被訴部分無罪。
    事  實
一、乙○○於民國九十一年十二月二十三日上午，駕駛車牌號碼Ｒ２─８３７０號自
    用小客車，沿桃園縣平鎮市○○路，由西往東方向行駛，途經該路與新光路交岔
    路口，理應注意車前狀況，隨時採取必要之安全措施及汽車行駛至交岔路口，轉
    彎車應讓直行車先行，而依當時情形，又無不能注意之情事，竟疏於注意，於通
    過上開交岔路口時，貿然左轉行駛，未留意車輛動態，適同一時、地，丙○○駕
    駛車牌號碼ＭＢ３─０９８號重機車後載邱國陽，自對向駛來，亦疏於注意車前
    狀況，隨時採取應變措施，由於雙方有上述之疏失，見乙○○自用小客車左轉時
    ，避煞皆已不及，遂於交岔路口，由丙○○之機車前輪與乙○○自用小客車右前
    車門對撞，致丙○○、邱國陽二人於車倒地後，分別受有鼻骨骨折、右手中指撕
    裂傷、四肢多處擦傷及右膝後十字韌帶斷裂並半月版損傷等傷害。乙○○於肇事
    後，在未被有偵查犯罪職權之機關或公務員發覺其為犯人前，即主動返回現場向
    警自首，進而接受裁判。
二、案經丙○○、邱國陽二人向桃園縣縣警察局平鎮分局告訴報請臺灣桃園地方法院
    檢察署檢察官偵查起訴。
   理  由
壹、被告乙○○有罪部分：
一、訊據被告坦承於右揭時、地，疏於注意，於通過上開交岔路口時，貿然左轉行駛
    而與騎乘上開機車之丙○○發生擦撞車禍，造成丙○○、邱國陽二人於車倒地後
    分別受有鼻骨骨折、右手中指撕裂傷、四肢多處擦傷及右膝後十字韌帶斷裂並半
    版損傷等傷害之事實，並核與告訴人所指訴之情節相符，此外復有桃園縣警察局
    路交通事故調查報告表乙紙、肇事現場、車輛受損照片九幀及壢新醫院所出具之
    斷證明書二紙附卷可資佐證。按汽車行駛至交岔路口，轉彎車應讓直行車先行，
    應注意車前狀況，隨時採取必要之安全措施，而被告依當時情形，又無不能注意
    情事，竟疏於注意，於通過上開交岔路口時，貿然左轉行駛，未留意車輛動態，
    致肇事，致告訴人二人受傷，被告應有過失。雖本件告訴人未領有駕照，即行駕
    ，又未注意車前狀況，同有過失，然仍不能因告訴人之過失，而解免被告之罪責
    且被告過失駕駛行為，核與告訴人受傷間，具有相當因果關係，事證明確，被告
    失傷害犯行，應堪認定。
二、核被告所為，係犯刑法第二百八十四條第一項前段過失傷害罪。被告以一過失行
    為，同時致二人於傷，同時侵害數同種法益，屬一行為觸犯數個過失傷害罪名之
    想像競合犯，應依刑法第五十五條前段規定，從一重論處。另被告乙○○於犯本
    罪後，在未被有偵查犯罪職權之機關或公務員發覺其為犯人前，即主動向現場處
    理之警員自首而接受審判，業據其供承在卷，復有當時之警訊筆錄在卷足憑（見
    九十一年十二月二十三日偵訊筆錄），應依刑法第六十二條前段自首之規定，減
    輕其刑。爰審酌被告就本件車禍發生之過失程度、告訴人所受傷害之輕重、被告
    迄今尚未與告訴人達成和解，賠償損害及其犯後之態度等一切情狀，量處如主文
    所示之刑，並諭知易科罰金之折算標準，以資懲儆。
貳、被告乙○○無罪部分：
一、公訴意旨略以：於車禍發生後，乙○○本應即採取救護或其他必要措施，並向警
    察機關報告，不得駛離。詎乙○○於丙○○、邱國陽倒地亟需救助時，竟另起逃
    逸之犯意，在救護車未來之際，即駕車逃逸。嗣經衡量，心想不妥，始返回現場
    向警自首。因認被告涉犯刑法第一百八十五條之四肇事逃逸之罪嫌云云。公訴意
    旨認被告涉犯上開肇事逃逸之罪嫌，無非係以被告於右揭時、地因過失肇事後，
    並未留在現場處理事故為其論罪之依據。
二、按犯罪事實應依證據認定之，無證據不得推定其犯罪事實，又不能證明被告犯罪
    者，應諭知無罪之判決，刑事訴訟法第一百五十四條、第三百零一條第一項定有
    明文。刑事訴訟法上所謂認定犯罪事實之證據，係指足以認定被告確有犯罪行為
    之積極證據而言，如未能發現相當證據或證據不足以證明，自不能以推測或擬制
    之方法，以為裁判基礎，最高法院二十九年上字第三一０五號及四十年台上字第
    八十六號分別著有判例；又認定不利於被告之事實，須依積極證據，苟積極證據
    不足為不利被告之認定時，即應為有利於被告之認定，更不必有何有利之證據，
    最高法院三十年上字第八一六號判例參照。另按行為非出於故意者不罰，刑法第
    十二條第一項亦定有明文，所謂故意係指行為人認知客觀不法構成要件並意欲實
    現不法構成要件之主觀心態，而刑法第一百八十五條之四係規定：「駕駛動力交
    通工具肇事，致人死傷而逃逸者，處六月以上五年以下有期徒刑」，即須行為人
    於肇事後，明知有因事故發生死傷之結果而逃逸，始該當上開規定之構成要件。
    其立法意旨為「為維護交通安全，加強救護，減少被害人之死傷，促使駕駛人於
    肇事後，能對被害人即時救護，特增設本條，關於肇事致人死傷而逃逸之處罰規
    定。」足證該條所處罰者係於被害人死傷時未盡救護之責而逃逸，苟肇事人並無
    畏事逃逸之心，應不可以該罪相繩。
三、訊據被告乙○○固坦承有右揭時地駕車肇事一節，惟矢口否認有肇事後逃逸犯行
    ，先於警訊時辯稱：「當時我有問他們傷的重不重，是否需要救護車，他們不講
    話，我有看他們打電話‧‧‧我有問他們有沒有事，我是否可以先走，他們說可
    以，我有跟他們說我先去送便當約六分鐘馬上回來，所以先走。」於本院訊問時
    供稱「我當時有問他們是否需要叫救護車，他們說不需要，我就先去富柏企業社
    送便當，我在打工替人送便當，富柏企業社離現場八、九百公尺，地址是桃園縣
    平鎮市○○路○段八七巷五三號。」「我當時有去問他們有沒有事，他們對我兇
    ，我就想說不要當面衝突，我就先送便當去，他們當時還能牽車子到路旁，所以
    傷勢應是不會很嚴重。」「我送完便當以後就自己回來，我本來就沒有要跑，看
    到現場有警員製作交通事故調查報告，當時我就跟警察自首說是我出車禍的。」
    於檢察官訊問時，甲○○供稱：「（你有聽到陳告訴你暫時離開送便當約五、六
    分鐘回來？）我當時有點昏聽不清楚。」於本院訊問丙○○時供稱：「當時因我
    有受傷，被告有過來問我有沒有事，我那時候頭暈蹲在那裡，後來救護車就送我
    去就醫。」等語，甲○○供稱：「我雖然受傷，但還是能動，我醒來時被告已不
    在現場，我才慢慢把車子牽到路旁。」等語。查公訴人之所以認為被告涉犯肇事
    逃逸罪，無非以「被告所辯送便當目的地，富柏企業社登記有案，離該地最近者
    ，猶遠在楊梅鎮之遙，有徵信紀錄一紙可稽，並非立即返回之憑藉，再依告訴人
    當時所受傷勢及年齡，殊無面露兇相，致被告心生恐懼之可能，是被告反覆構詞
    答辯，無非飾卸之詞，不足採信。」惟查被告確係前往現場附近之平鎮市富柏企
    業社送便當，有其提出之舊名片乙紙附卷可按，並有電話談話紀錄單在卷可稽，
    公訴人認富柏企業社遠在楊梅鎮之遙，恐有誤會。而被害人猶可自行將倒地之機
    車扶起，牽至路旁停放，足證傷勢不重，被害人等亦稱被告有前來詢問傷勢，是
    被告認被害人傷勢輕微，暫不需救護，而短期離開完成原定任務後，立即返回，
    再度查看，應可採信，尚不得僅因被告於發生車禍後而未留在現場處理之行為，
    即據以認定其有畏事逃逸之主觀不法心態。綜上，無從僅憑公訴意旨所述上開論
    據，即認被告有如公訴人所指之肇事逃逸犯行，依首揭法條及判例說明，自屬不
    能證明被告犯罪，而應就其被訴肇事逃逸部分為無罪之諭知。
據上論結，應依刑事訴訟法第二百九十九條第一項前段、第三百零一條第一項、刑法
第二百八十四條第一項前段、第五十五條、第六十二條前段、第四十一條第一項前段
、罰金罰鍰提高標準條例第一條前段、第二條判決如主文。
本案經檢察官陳美華到庭執行職務。
中      華      民      國      九十二      年    五    月    二十八    日
                                臺灣桃園地方法院刑事第二庭
                                    法  官  沈  士  亮
右正本證明與原本無異。
如不服本判決，應於判決送達後十日內向本院提出上訴狀。
                                    書記官  邱  志  堅
中      華      民      國      九十二      年    六    月      二     日
附錄本案論罪科刑法條全文：
中華民國刑法第二百八十四條
 (過失傷害罪)
因過失傷害人者，處六月以下有期徒刑、拘役或五百元以下罰金，致重傷
者，處一年以下有期徒刑、拘役或五百元以下罰金。
從事業務之人，因業務上之過失傷害人者，處一年以下有期徒刑、拘役或
一千元以下罰金，致重傷者，處三年以下有期徒刑、拘役或二千元以下罰
金。


司法院資訊處製作；財團法人民間司法改革基金會備份。
